臺灣高等法院刑事判決
109年度上訴字第1566號
上  訴  人  
即  被  告  劉承杰



選任辯護人  魏大千律師(法扶律師)          
上列上訴人因違反槍砲彈藥刀械管制條例案件，不服臺灣新北地
方法院108年度訴字第593號，中華民國109年3月27日第一審判決
（起訴案號：臺灣新北地方檢察署108年度偵字第8322號），提
起上訴，本院判決如下：
    主  文
上訴駁回。
    犯罪事實
一、劉承杰明知可發射子彈具有殺傷力之改造槍枝，以及具有殺
    傷力之子彈，均係槍砲彈藥刀械管制條例所列管之違禁物品
    ，非經許可，不得非法持有，竟基於非法持有可發射子彈具
    殺傷力之改造手槍及子彈之犯意，於民國108年3月11日前某
    時，在新北市林口區不詳地點，向真實姓名年籍不詳、綽號
    「布丁」男子取得具有殺傷力可發射金屬或子彈之仿GLOCK
    廠半自動手槍之改造手槍1支（槍枝管制編號0000000000）
    、非制式子彈4顆（子彈4顆全部試射完畢）後持有之。嗣經
    警方於108年3月11日10時30分許，持搜索票至新北市○○區○○
    路000號3樓搜索，並扣得上開手槍、子彈，而查悉上情。
二、案經新北市政府警察局板橋分局報告臺灣新北地方檢察署檢
    察官偵查起訴。
    理  由
一、證據能力：
　  本判決下引具傳聞性質之各項供述證據，檢察官、被告劉承
    杰（下稱被告）及其辯護人於本院審判程序均稱同意有證據
    能力或沒有意見，亦未於本院言詞辯論終結前，就證據能力
    部分聲明異議（見本院卷第126至129頁），本院審酌上開證
    據資料製作時之情況，尚無違法不當及證明力明顯過低之瑕
    疵，認以之作為證據應屬適當，揆諸刑事訴訟法第159條之5
    規定，應均有證據能力。至本件認定事實所引用之非供述證
    據，並無證據證明係公務員違背法定程序所取得，亦無刑事
    訴訟法第159條之4顯有不可信之情況與不得作為證據之情形
    ，且經本院於審判期日依法進行證據之調查、辯論，被告於
    訴訟上之程序權即已受保障，亦應有證據能力。
二、認定事實所憑之證據及理由：
　  上開犯罪事實，業據被告於警詢、偵查、原審及本院審理均
    坦承不諱(見偵8322號卷第7至12頁、第99至103頁、原審卷
    第239、283頁、本院卷第95、130頁)，並有新北市政府警察
    局板橋分局（下稱板橋分局）108年3月11日搜索蒐證暨扣案
    物相片1張、臺灣新北地方法院108年聲搜字第000303號搜索
    票、板橋分局執行搜索、扣押在場人清冊、板橋分局搜索扣
    押筆錄暨扣押物品目錄表在卷可查(見偵8322卷第5、25、27
    至31、93頁)。經將扣案之改造手槍1支（槍枝管制編號0000
    000000）及非制式子彈4顆，經送內政部警政署刑事警察局
    以檢視法、性能檢驗法、試射法鑑驗，鑑定結果如下：①送
    鑑手槍1支（槍枝管制編號0000000000），認係改造手槍，
    由仿GLOCK廠半自動手槍製造之槍枝，換裝土造金屬槍管、
    土造金屬滑套而成，擊發功能正常，可供擊發適用子彈使用
    ，認具殺傷力；②送鑑子彈4顆，認均係非制式子彈，由口徑
    9mm制式空包彈組合直徑約8.9mm金屬彈頭而成，均可擊發，
    認具殺傷力(子彈試射後，客觀上已無殺傷力)，有內政部警
    政署刑事警察局108年4月19日刑鑑字第1080025569號鑑定書
    、108年9月9日刑鑑字第1080086731號函各1紙附卷可按（見
    偵8322卷第121至124頁、原審卷第181頁）。綜合上開事證
    ，足認被告之任意性自白與事實相符，堪予採信。被告本案
    犯行事證明確，應予依法論科。
三、論罪：
　㈠被告行為後，槍砲彈藥刀械管制條例第4條、第7條、第8條規
    定，於109年6月10日經修正公布，並自同年6月12日生效，
    參酌槍砲彈藥刀械管制條例之修正說明略以：鑒於現行查獲
    具殺傷力之違法槍枝，多屬非制式槍枝，可遠距離致人死傷
    ，且殺傷力不亞於制式槍枝，對人民生命、身體、自由及財
    產法益之危害，實與制式槍枝無異；又非制式槍枝之取得成
    本遠低於購買制式槍枝，且製造技術門檻不高、網路取得改
    造資訊容易，導致非制式槍枝氾濫情形嚴重，若區分制式與
    否而分別適用第7條或第8條處罰，將使不法分子傾向使用非
    制式槍砲從事不法行為，以規避第7條較重之刑責，無異加
    深不法分子大量使用非制式槍砲之誘因，為有效遏止持非制
    式槍砲進行犯罪情形，非制式槍砲與制式槍砲罪責確有一致
    之必要。是依立法說明以觀，本次槍砲彈藥刀械管制條例之
    修正目的，在於有效遏止持非制式槍砲進行犯罪，乃認非制
    式槍砲與制式槍砲之罪責有一致之必要，故於槍砲彈藥刀械
    管制條例第4條、第7條至第8條均增加「制式或非制式」之
    構成要件，亦即不分制式或非制式，凡屬第7條所列各類槍
    枝型式之槍枝，有殺傷力者，概依第7條規定處罰。被告持
    有扣案之改造手槍，屬修正前槍砲彈藥刀械管制條例第4條
    第1項第1款規定之「其他可發射金屬或子彈具有殺傷力之槍
    枝」，若未經許可而持有，依修正前同條例第8條第4項規定
    ，處3年以上10年以下有期徒刑，併科700萬元以下罰金。修
    正後同條例第4條第1項第1款規定，將槍砲區分為制式及非
    制式，故被告持有之改造手槍，屬上開規定之非制式手槍，
    若未經許可而持有，依修正後同條例第7條第4項規定，處5
    年以上有期徒刑，併科1千萬元以下罰金，經比較修正前後
    規定，修正後之規定並未有利於被告，依刑法第2條第1項前
    段規定，適用被告行為時即修正前槍砲彈藥刀械管制條例第
    8條第4項規定。至於同條例第12條第4項之規定並無修正，
    逕適用裁判時法。
　㈡核被告所為，係犯修正前槍砲彈藥刀械管制條例第8條第4項
    之未經許可持有可發射子彈具有殺傷力之改造手槍罪及現行
    同條例第12條第4項之未經許可持有子彈罪。又未經許可持
    有槍枝、子彈，所侵害者為社會法益，其持有之繼續，乃行
    為之繼續，亦即一經持有槍枝，犯罪即成立，惟其犯罪繼續
    至持有行為終了即為警查獲時為止，其前後持有之行為，應
    以一持有行為加以評價；如果持有之客體種類相同（同為手
    槍，或同為子彈者），縱令持有之客體有數個（如數支手槍
    、數顆子彈），仍為單純一罪，不發生想像競合犯之問題。
    若同時持有二不相同種類之客體（如同時持有手槍及子彈）
    ，則為一行為觸犯數罪名之想像競合犯。是被告未經許可持
    有之上開扣案之子彈共4顆，均係相同種類之客體，僅為單
    純一罪；另被告以一行為同時非法持有上開扣案之改造手槍
    及子彈，係以一行為同時觸犯修正前槍砲彈藥刀械管制條例
    第8條第4項、（現行）同條例第12條第4項之罪，為想像競
    合犯，應從一重論以修正前之未經許可持有可發射子彈具有
    殺傷力之改造手槍罪。
　㈢按司法院釋字第775號解釋，依解釋文及理由之意旨，係指構
    成累犯者，不分情節，一律加重最低本刑，於不符合刑法第
    59條所定要件之情形下，致生行為人所受之刑罰超過其所應
    負擔罪責之個案，不符罪刑相當原則、比例原則。於此範圍
    內，在修正前，為避免發生上述罪刑不相當之情形，法院就
    該個案應裁量是否加重最低本刑；依此，該解釋係指個案應
    量處最低法定刑、又無法適用刑法第59條在內減輕規定之情
    形，法院應依此解釋意旨裁量不予加重最低本刑（最高法院
    108年度台上字第338號判決意旨參照）。是參酌司法院釋字
    第775 號解釋之意旨，法院就符合累犯要件之被告，仍應以
    其是否有其特別惡性或對刑罰反應力薄弱等事由，依職權本
    於合目的性之裁量，妥適審酌被告所犯前後數罪間，關於前
    案之性質（故意或過失）、前案徒刑之執行完畢情形（有無
    入監執行完畢、是否易科罰金或易服社會勞動）、再犯之原
    因、兩罪間之差異（是否同一罪質、重罪或輕罪）、主觀犯
    意所顯現之惡性及其反社會性等情，綜合判斷各別被告有無
    因加重本刑致生所受刑罰超過其所應負擔罪責之情形，裁量
    是否加重最低本刑。查被告前因違反毒品危害防制條例案件
    ，經原審法院以106 年度簡字第40號、106 年度簡字第5583
    號各判處有期徒刑4 月確定，嗣經裁定應執行有期徒刑6 月
    確定，並於107 年10月26日執行完畢等情，有本院被告前案
    紀錄表1 份在卷可稽（見本院卷第43至69頁）。是被告於執
    行完畢後5 年內故意再犯本案有期徒刑以上之罪而為累犯，
    考量被告曾因侵占、違反妨害兵役治罪條例及公共危險等案
    件經法院論罪科刑及入監執行，且均屬故意犯，前案所犯之
    罪之保護法益、罪質類型，與本案論罪之罪名雖未盡相同，
    然係猶漠視法律之禁制規範，無故持有槍枝，對社會治安維
    護具潛在性危害重大，顯見上開構成累犯事由之有期徒刑執
    行對被告未生警惕作用，堪認被告對於刑罰之反應力薄弱，
    認依刑法第47條第1 項規定加重其最低本刑尚不至於發生罪
    刑不相當之情形，爰依該條項規定予以加重其刑。
四、沒收：扣案之仿GLOCK廠半自動手槍之改造手槍1 枝（槍枝
    管制編號0000000000），經鑑定後認具殺傷力，已如前述，
    而屬槍砲彈藥刀械管制條例所定未經許可不得持有之違禁物
    ，爰依刑法第38條第1 項之規定宣告沒收。另原扣案之非制
    式子彈4 顆，於內政部警政署刑事警察局鑑定時均全部實際
    試射完畢，而子彈一經試射，其彈藥部分已因擊發而燃燒殆
    盡，其餘部分亦裂解為彈頭及彈殼，不再具子彈之外型及功
    能，客觀上已無殺傷力，非屬槍砲彈藥刀械管制條例列管之
    違禁物，爰不予宣告沒收，併此敘明。
五、駁回上訴之理由：
　㈠原審經詳細調查及審理後，基於以上相同之認定，引用修正
    前槍砲彈藥刀械管制條例第8 條第4 項，槍砲彈藥刀械管制
    條例第12條第4 項，刑法第11條前段、第55條、第47條第1 
    項、第42條第3 項前段、第38條第1 項等規定為依據，認被
    告犯非法持有可發射子彈具殺傷力之槍枝罪，其事證明確，
    而予論罪科刑，並以行為人之責任為基礎，審酌被告明知未
    經許可持有槍枝、子彈，危害人身安全、社會秩序至鉅，而
    為法律所厲禁，竟無視國家禁令，未經許可持有本案具有殺
    傷力之改造手槍及非制式子彈，且被告同時持有槍、彈，即
    處於隨時可使用之狀態，顯對他人之生命、身體安全存有高
    度潛在性風險，影響社會治安重大，實應予非難；惟考量被
    告於偵查及本院審理時均坦承犯行之犯後態度，兼衡其持有
    之槍彈數量、動機、目的、情節及持有之時間久暫；復衡酌
    被告自述其最高學歷為國中畢業之智識程度，及前係從事鐵
    工包商，每日收入約新臺幣（下同）1,500 至1,800 元，入
    監執行前與配偶同住，及其經濟家庭狀況等一切情狀，判處
    被告有期徒刑3年4月，併科罰金5萬元，罰金如易服勞役，
    以1,000元折算1日，諭知扣案之改造手槍1支（槍枝管制編
    號00000000000號）沒收，扣案具有殺傷力之非制式子彈4 
    顆，均於鑑定過程中試射擊發而喪失子彈之效用，已失其違
    禁物之性質，均不予宣告沒收。經核原審上開認事用法，均
    無違誤，量刑亦稱允洽。至原審就本件被告所為犯行雖未及
    審酌槍砲彈藥刀械管制條例第8 條之修正，惟據前述，原審
    依修正前槍砲彈藥刀械管制條例第8 條第4項規定予以論罪
    科刑，因結果並無不同，對判決不生影響，原判決適用行為
    時法論科，而未比較適用，並不構成撤銷之原因（最高法院
    96年度台上字第270 號判決意旨參照），故原判決雖未及比
    較新舊法，惟適用法律並無違誤，併予說明。
　㈡被告上訴意旨略以：原審未踐行刑事訴訟法第164條第1項、
    第2項之法定程序，於法不合；關於「布丁」真實姓名、年
    籍資料，被告已盡力提供，警方無從查獲不可歸責被告；另
    原審以與槍砲無關之違反家庭暴力防治法罪、不能安全駕駛
    罪為由，加重最低本刑，有違罪責原則；另依本案之犯罪情
    狀，仍有法第57條、第59條酌減其刑之適用等語。然查：
　　⒈按刑事訴訟法第164 條第1 項規定調查證物之程序，乃基
      於直接審理原則，於審判庭提示判決基礎之證物，令當事
      人等辨認，用以擔保證物之真實性，兼具保護被告之防禦
      權。審判期日雖未調取該證物，然審判庭已就與該證物具
      同一性之紀錄，例如以製作之扣押物品清單、照片替代證
      物，向當事人等提示或告以要旨，已足使其辨別，及為證
      據證明力之辯論，則提示或告以扣押物品清單要旨即與提
      示證物之效用無分軒輊，自無違程序正義之遵守。況當事
      人、代理人、辯護人或輔佐人對於審判長或受命法官有關
      證據調查或訴訟指揮之處分不服者，除有特別規定外，得
      向法院聲明異議，同法第288 條之3 第1 項亦有明文。此
      調查證據處分之異議，有其時效性，如未適時行使異議權
      ，致該處分所為之訴訟行為已終了者，除該項瑕疵係屬重
      大，有害於訴訟程序之公正，而影響於判決之結果者外，
      依刑事訴訟法第380 條規定，既不得執為上訴第三審之理
      由，依同一理由，亦不能認係有害之程序瑕疵。本件原審
      於審理期日並無漏未提示證物之情形（見原審卷第280至2
      84頁），被告亦未於訴訟程序進行中向法院聲明異議，對
      原審證據調查或訴訟指揮處分並無不服，已難認有被告所
      述未踐行法定程序之情，復經本院依前揭規定進行調查證
      物之法定程序，已無礙於被告之防禦權。
　　⒉槍砲彈藥刀械管制條例第18條第4項前段規定：「犯本條例
      之罪，於偵查或審判中自白，並供述全部槍砲、彈藥、刀
      械之來源及去向，因而查獲或因而防止重大危害治安事件
      之發生者，減輕或免除其刑」，其立法本意在如據本條例
      犯罪者之自白，進而查獲該槍砲、彈藥、刀械之來源供給
      者及所持有之槍砲、彈藥、刀械去向，或因而防止該重大
      危害治安事件之發生時，既能及早破獲相關之犯罪集團，
      避免該槍、彈及刀械續遭持為犯罪所用，足以消弭犯罪於
      未然，自有減輕或免除其刑，以鼓勵自新之必要。故犯該
      條例之罪者，雖已於偵查或審判中自白本身之犯行，但若
      未因而查獲該槍砲、彈藥、刀械之全部來源及去向，或因
      而防止重大危害治安事件之發生者，即與上開規定應減輕
      或免除其刑之要件不合。經查，被告僅提供其非法持有改
      造手槍、子彈來源的提供者，即綽號「布丁」男子之姓名
      資料，卻無其他年籍、住址及聯絡方式等具體資訊，故未
      查獲等情，有板橋分局員警職務報告書(見本院卷第112頁
      )，自無依該規定減輕或免除其刑規定之適用。
　　⒊刑法第59條所規定「犯罪情狀顯可憫恕，認科最低度刑仍
      嫌過重者，得酌量減輕其刑」，係指犯罪另有特殊之原因
      與環境，在客觀上足以引起一般人之同情，認為即予宣告
      法定最低度刑，猶嫌過重者，始有其適用，被告犯後自白
      犯罪、經濟因素、家庭狀況，僅得為從輕量刑之參考，不
      得作為刑法第59條酌量減刑之事由。因槍枝具有強大殺傷
      力，非經主管機關許可不得擅自持有，以維社會大眾安全
      ，政府為嚴加查緝，未經許可持有改造手槍，其依舊法第
      8條第4項法定本刑為3年以上10年以下有期徒刑（得併科
      罰金），無從以嚴刑峻法視之。是被告辯稱其係出於求生
      本能，懼怕綽號「布丁」返回持槍尋仇，且審理期間有協
      助警方追查槍枝來源等情為由（被告提供槍枝來源不符減
      刑要件，業如前述），然果有上開情事，被告亦可透過合
      法程序報案處理，而非自行持有扣案之改造槍彈，在客觀
      上應無足以引起一般同情之特別情形，難認有何情堪憫恕
      之情事，自無依刑法第59條酌減其刑之餘地。　　
　㈢綜上所述，被告上訴意旨所指情節，並無理由，應予駁回。
據上論斷，應依刑事訴訟法第368 條，判決如主文。　　　　
本案經檢察官謝承勳提起公訴，檢察官鄭堤升到庭執行職務。
中　　華　　民　　國　　109 　年　　7 　　月　　23　　日
                  刑事第十三庭審判長法  官  王國棟
                                    法  官  曹馨方
                                    法  官　呂煜仁
以上正本證明與原本無異。
如不服本判決，應於收受送達後20日內向本院提出上訴書狀，其
未敘述上訴之理由者並得於提起上訴後20日內向本院補提理由書
（均須按他造當事人之人數附繕本）「切勿逕送上級法院」。 
                                    書記官　林廷佳
中　　華　　民　　國　　109 　年　　7 　　月　　23　　日
附錄：本案論罪科刑法條全文
修正前槍砲彈藥刀械管制條例第8條
未經許可，製造、販賣或運輸制式或非制式鋼筆槍、瓦斯槍、麻
醉槍、獵槍、空氣槍或第4條第1項第1款所定其他可發射金屬或
子彈具有殺傷力之各式槍砲者，處無期徒刑或5年以上有期徒刑
，併科新臺幣1千萬元以下罰金。
未經許可，轉讓、出租或出借前項所列槍砲者，處5年以上有期
徒刑，併科新臺幣1千萬元以下罰金。
意圖供自己或他人犯罪之用，而犯前二項之罪者，處無期徒刑或
7年以上有期徒刑，併科新臺幣1千萬元以下罰金。
未經許可，持有、寄藏或意圖販賣而陳列第1項所列槍砲者，處3
年以上10年以下有期徒刑，併科新臺幣7百萬元以下罰金。
第1項至第3項之未遂犯罰之。
犯第1項、第2項或第4項有關空氣槍之罪，其情節輕微者，得減
輕其刑。
槍砲彈藥刀械管制條例第12條
未經許可，製造、販賣或運輸子彈者，處1年以上7年以下有期徒
刑，併科新台幣500萬元以下罰金。
未經許可，轉讓、出租或出借子彈者，處6月以上5年以下有期徒
刑，併科新台幣300萬元以下罰金。
意圖供自己或他人犯罪之用，而犯前二項之罪者，處3年以上10
年以下有期徒刑，併科新台幣700萬元以下罰金。
未經許可，持有、寄藏或意圖販賣而陳列子彈者，處5年以下有
期徒刑，併科新台幣300萬元以下罰金。
第1項至第3項之未遂犯罰之。